最高法院刑事裁定　　　　　　　　　 110年度台抗字第1800號
抗　告　人　吳松霖



上列抗告人因偽造文書等罪案件，不服臺灣高等法院臺中分院中
華民國110 年9 月3 日延長限制出境、出海之裁定（108 年度上
易字第1430、1431、1432號、108 年度上訴字第2709號），提起
抗告，本院裁定如下：
    主  文 
抗告駁回。
    理  由
一、按限制出境、出海，係為保全被告到案，避免逃匿出境，致
    妨礙國家刑罰權行使之措施，目的在於確保刑事追訴、審判
    及刑罰之執行。惟被告是否犯罪嫌疑重大，或有無予以限制
    出境、出海之事由與必要性，以及是否採行限制出境、出海
    等處分之判斷，乃事實審法院職權裁量之事項，應由事實審
    法院衡酌具體個案訴訟進行程度、人權保障及公共利益之均
    衡維護等一切情形而為認定。倘其限制出境、出海或延長限
    制出境、出海之裁定，並無明顯違反比例原則或有裁量權濫
    用之情形者，即不得任意指為違法。又法院為限制出境、出
    海之裁定時，係為保全被告到案，避免逃匿國外，致妨礙國
    家刑罰權之行使，而對被告所實施限制其居住處所之強制處
    分。法院僅須審查被告犯罪嫌疑是否重大、有無賴此保全偵
    、審程序進行或刑罰執行之必要即可，至於限制出境、出海
    原因之判斷，亦僅須自由證明為已足，尚不適用訴訟法上之
    嚴格證明法則。 
二、本件原裁定以：
  ㈠抗告人吳松霖前經原審以其涉犯詐欺取財、行使偽造私文書
    等罪，經第一審諭知應執行有期徒刑2 年（得易科罰金部分
    ）、4 年（不得易科罰金部分）之刑度，依其所涉犯罪情節
    及罪名，有相當理由足認有逃亡之虞，具有刑事訴訟法第93
    條之2 第1 項第2 款之限制出境、出海之事由，基於國家審
    判權及刑罰執行權遂行之公益考量，衡諸比例原則，認抗告
    人有限制出境、出海之必要性，自民國110 年1 月5 日起限
    制出境、出海8 月在案。
  ㈡上開限制出境、出海之期間將於110 年9 月4 日屆滿，原審
    審核相關卷證，並於同年8 月11日給予抗告人陳述意見機會
    ，認抗告人涉犯詐欺取財、行使偽造私文書等罪嫌疑重大，
    並衡諸抗告人經第一審諭知上開非輕之刑度，客觀上增加畏
    罪逃亡之動機，且其前有多次通緝紀錄，有相當理由可認其
    逃匿以規避審判程序及刑罰執行之可能性甚高，抗告人復無
    高齡或不利逃亡之身體疾病等因素，難令原審形成逃亡可能
    性甚低之心證，有相當理由足認抗告人有逃亡之虞，有刑事
    訴訟法第93條之2 第1 項第2 款之限制出境、出海事由。另
    依比例原則權衡，對抗告人限制出境、出海，固使其出入國
    境權益受有影響，然此與國家司法權行使之輕重權衡相比，
    採取限制出境、出海以確保後續刑事訴訟程序順利進行之強
    制處分手段，已屬對居住或遷徙自由之相對最小侵害處分，
    並未逾越必要程度與比例原則。
  ㈢綜上，基於國家審判權及刑罰執行權遂行之公益考量，原審
    認抗告人仍有繼續限制出境、出海之必要，而依刑事訴訟法
    第93條之2 第1 項之規定，裁定自110 年9 月5 日起延長限
    制出境、出海8 月。於法尚無違誤。
三、抗告意旨略以：抗告人尚有案件在臺灣高等法院臺中分院審
    理中，但因長期在中國大陸經商，所有資源皆在中國大陸，
    限制出境無法至大陸經商取得資金，如何與各案被害人和解
    ? 有老母及幼女在臺灣，無必要逃亡，且須早日和解才能照
    顧一家老小，懇請解除出境限制云云。
四、惟查，原裁定已就本件限制出境、出海之相關事項，為必要
    之調查，並審酌抗告人遭判處之罪刑及所涉情節各情，於裁
    定內說明如何認定具刑事訴訟法第93條之2 第1 項第2 款之
    事由，有限制其出境、出海之必要，因而裁定自110 年9 月
    5日起延長限制出境、出海8月之理由。核其論斷並未違反經
    驗法則、論理法則，所為裁量亦無逾越比例原則或有恣意之
    情形，即不得任意指為違法或不當。至於抗告人所述資源皆
    在中國大陸，老母及幼女皆在臺灣而有待抗告人照顧等節，
    與抗告人有無逃亡之虞係屬二事，不能混為一談。抗告意旨
    徒憑己意，以前開理由指摘原裁定不當，為無理由，應予駁
    回。
據上論結，應依刑事訴訟法第412條，裁定如主文。
中    華    民    國   110    年    10    月    28    日
                  刑事第二庭審判長法  官  林  勤  純  
                                  法  官  王  梅  英  
                                  法  官  莊  松  泉  
                                  法  官  吳  秋  宏  
                                  法  官  李  釱  任  
本件正本證明與原本無異
                                  書記官
中    華    民    國   110    年    11    月    4     日